【裁判字號】    92,自緝,82
【裁判日期】    920305
【裁判案由】    詐欺
【裁判全文】
臺灣臺中地方法院刑事裁定                          九十二年度自緝字第八二號
    自  訴  人  甲○○○工程有限公司
    代  表  人  賴麗如
    自訴代理人  賴振瑞
    被      告  乙○○
右列被告因詐欺案件，經自訴人提起自訴，本院裁定如左：
    主  文
自訴駁回。
    理  由
一、按受命法官於自訴案件第一次審判期日前訊問及調查結果，如認為案件有刑事訴
    訟法第二百五十二條至第二百五十四條之情形者，得以裁定駁回其自訴，刑事訴
    訟法第三百二十六條第三項定有明文。
二、自訴意旨略以：被告乙○○於民國九十一年二月間，委託自訴人拆除其位於臺中
    市○○路旁之地上物，並約定工程款為新臺幣（下同）四萬元。嗣自訴人依約完
    成拆除工程後，被告乃交付一紙他人所簽發之支票予自訴人充作應給付之工程款
    ，詎自訴人屆期提示上揭支票竟無法兌現，因認被告涉有刑法第三百三十九條第
    二項之詐欺得利罪嫌等語。
三、按犯罪事實應依證據認定之，無證據不得推定其犯罪事實，刑事訴訟法第一百五
    十四條定有明文。又按刑法第三百三十九條詐欺罪，以意圖為自己或第三人不法
    所有，以詐術使人將本人或第三人之物交付；或以此方法得財產上之不法利益或
    使第三人得之者為成立要件，所謂以詐術使人交付，必須被詐欺人因其詐術而陷
    於錯誤，若其所用方法，不能認為詐術，亦不致使人陷於錯誤，即不構成該罪，
    最高法院八十三年臺非字第六五號著有判例。至於債務人於債之關係成立後，如
    有未依債之本旨履行債務之情形，在一般社會經驗上可能之原因甚多，縱令是出
    於惡意不為履行，苟無足以證明債務人在債之關係發生時，自始即具有不法所有
    意圖之積極證據，亦僅能令負民事之債務不履行責任，尚不得據此事後債務不履
    行之客觀事態，逕而推定債務人原先主觀上即具有詐欺之犯意。
四、經查：本件自訴人認被告涉有詐欺得利罪嫌，無非以被告持以償付工程款之支票
    未獲兌現為主要論據。訊據被告乙○○堅決否認有何自訴人所指犯行，辯稱：「
    當時我給付給自訴人的支票是客戶轉給我的客票，所以我也不知道會跳票，後來
    我換了通訊地址及電話，人也搬到臺中來住，雲林只剩下我母親及小兒子，所以
    並不知悉有跳票的事情，自訴人也沒有聯絡到我。我是在九十一年十二月左右，
    回到雲林，才知道我被通緝及前開支票有跳票的情形，我馬上就跟自訴人出面洽
    談和解事宜，並已經達成和解」等語，核與自訴代理人賴振瑞於本院調查時所陳
    稱：「（對於被告所言有何意見？）被告所言均實在，我們當時是因為支票跳票
    又聯絡不到被告，才懷疑被告故意詐欺我們。事後於九十一年十二月間，被告有
    主動出面向我們給付工程款，並達成和解，那時被告所言與今日於本院庭訊中所
    言相同，而且據我們事後查知：被告的確是一時疏忽不知道支票有跳票的情形，
    並非故意詐騙我們，因在支票還沒有跳票時，被告就已經搬家了，所以他說不知
    道有跳票之情形應該是實在」等語相符，是被告前開所辯並非無據。又核本案自
    訴人所舉之事證，均無從證明被告與自訴人簽訂前開工程施作契約時，有何施用
    詐術之情形，且被告於清償工程款時，亦非事先知悉上揭支票無法兌現，從而難
    認其主觀上具有不法所有意圖。況被告於知悉其交付予自訴人之客票遭退票後，
    已主動出面向自訴人清償工程款，而與自訴人達成和解等情，業據自訴代理人於
    本院調查時陳明，並有雙方簽立之和解書附卷可憑，益徵被告並無詐騙自訴人之
    犯意。
五、綜上所述，被告前開所辯應堪採信，本件應屬民事債務糾紛至明。且自訴人所舉
    證據亦不足以證明被告涉犯詐欺取財罪責，此外，本院復查無證據足認被告有自
    訴人所指述之犯行，其罪嫌應屬不足，依首開說明，本件自訴應予駁回。
據上論斷，應依刑事訴訟法第三百二十六條第三項、第二百五十二條第十款，裁定如
主文。
中      華      民      國      九十二      年    三      月       五   日
                                  臺灣臺中地方法院刑事第二庭
                                    審判長法  官    張智雄
                                          法  官    陳  葳
                                          法  官    蔡建興
右正本證明與原本無異。
如不服本裁定，應於裁定送達後五日內向本院提出抗告狀。
                                          書記官
中      華      民      國      九十二      年    三      月       五   日


司法院資訊處製作；財團法人民間司法改革基金會備份。
